【裁判字號】    98,交上易,1589
【裁判日期】    981021
【裁判案由】    過失傷害
【裁判全文】
臺灣高等法院臺中分院刑事判決      98年度交上易字第1589號
上  訴  人
即  被  告  乙○○
上列上訴人即被告因過失傷害案件，不服臺灣臺中地方法院98年
度交易字第329號中華民國98年8月31日第一審判決（起訴案號：
臺灣臺中地方法院檢察署98年度偵字第11401號），提起上訴，
本院判決如下：
    主  文
上訴駁回。
    理  由
一、按依刑事訴訟法第350條、第361條、第362條、第367條規定
    ，不服地方法院之第一審判決而上訴者，須提出上訴書狀，
    並應敘述具體理由，為上訴必備之程式；其所提出之書狀未
    敘述上訴理由，或僅曾以言詞陳述上訴理由者，均應於上訴
    期間屆滿後20日內補提理由書於第一審法院。第一審法院經
    形式審查，認逾期未補提上訴理由者，應定期間先命補正；
    逾期未補正者，為上訴不合法律上之程式，應以裁定駁回。
    倘已提出上訴理由，但所提非屬具體理由者，或已上訴但未
    提上訴理由，經審判長定期間補正仍未補正者，則應由第二
    審法院以上訴不合法律上之程式，判決駁回。而所謂具體理
    由，必係依據卷內既有訴訟資料或提出新事證，指摘或表明
    第一審判決有何採證認事、用法或量刑等足以影響判決本旨
    之不當或違法，而構成應予撤銷之具體事由，始克當之（例
    如：依憑證據法則具體指出所採證據何以不具證據能力，或
    依憑卷證資料，明確指出所為證據證明力之判斷如何違背經
    驗、論理法則）；倘僅泛言原判決認定事實錯誤、違背法令
    、量刑失之過重或輕縱，而未依上揭意旨指出具體事由，或
    形式上雖已指出具體事由，然該事由縱使屬實，亦不足以認
    為原判決有何不當或違法者（例如：對不具有調查必要性之
    證據，法院未依聲請調查亦未說明理由，或援用證據不當，
    但除去該證據仍應為同一事實之認定），皆難謂係具體理由
    ，俾與第二審上訴制度旨在請求第二審法院撤銷、變更第一
    審不當或違法之判決，以實現個案救濟之立法目的相契合，
    並節制濫行上訴（最高法院97年度台上字第892號刑事判決
    意旨參照）。
二、本件上訴人即被告乙○○於民國98年9月11日具狀向原審法
    院提起上訴，核其上訴書狀所載上訴理由略為：本件上訴人
    駕駛車輛變換車道時固有不當，然並未擦撞告訴人甲○○所
    騎乘之機車，告訴人係因遇此狀況自行摔倒，究其原因，可
    能係因車速過快致煞車不及而摔倒，也可能因騎車分心突受
    驚嚇而摔倒，並非所有機車騎士遇此狀況皆會摔倒受傷，本
    件僅為偶然事實甚明。故上訴人變換車道不當之行為與告訴
    人摔倒受傷間即無相當因果關係，上訴人自無須負過失傷害
    罪責云云。
三、經查：
（一）上訴人即被告乙○○（以下簡稱為被告）因不服前開臺灣
      臺中地方法院所為其因過失傷害人，處有期徒刑4月，如
      易科罰金，以新臺幣1千元折算1日之第一審判決，而於98
      年9月11日具狀敘明理由向原審法院提起上訴，則依刑事
      訴訟法第361條第2項之規定、該條項立法修正理由及上揭
      最高法院判決意旨，被告倘已提出上訴理由，但所提非屬
      具體理由者，即應由第二審法院以上訴不合法律上之程式
      ，以判決駁回之。至於上訴理由之具體與否係屬第二審法
      院審查範圍，不在命補正之列（參見法院辦理刑事訴訟案
      件應行注意事項第162點）。
（二）經核前開被告之上訴意旨，顯未依據卷內既有訴訟資料或
      提出新事證，具體指摘或表明第一審判決有何採證認事、
      用法或量刑等足以影響判決本旨之不當或違法，而構成應
      予撤銷之具體事由；且其主要爭執者，無非是認其所駕駛
      之自小客車並未擦撞告訴人所騎乘之機車，告訴人摔倒受
      傷乃其個人因素所致，與其無關。但查：
      1.汽車在設有慢車道之雙向二車道，於快慢車道間變換車
        道時，應顯示方向燈，讓直行車先行，並注意安全距離
        ，此為道路交通安全規則第97條第2項所明定。而被告
        就其當時變換車道顯有不當乙節，既已於上訴理由中自
        承不諱，復有原審判決中所敘明該路口監視器所拍攝畫
        面之勘驗結果及翻拍照片等證據資料附卷可證，則其不
        依憑此等卷證資料，明確指出原審判決所為證據證明力
        之判斷如何違背經驗法則、論理法則，僅徒憑己見，任
        意指摘原判決認定其過失行為與告訴人所受傷害間具有
        相當因果關係乙節有誤，自非具體之理由。
      2.又被告一再陳稱所駕駛之自小客車未與告訴人騎乘之機
        車發生碰撞。惟原審判決亦已依憑前揭監視錄影畫面之
        勘驗結果與翻拍之現場照片、道路交通事故調查報告表
        (一)及被告於原審所自承當時害怕告訴人是否遭其擦撞而
        下車查看等語，認定縱其間未發生擦撞，但告訴人係因
        被告上揭過失駕車行為而摔車倒地，被告自難辭卸其過
        失肇事責任。被告未就原審判決上開認定，具體指摘有
        何違誤、不當之處，仍顧自反覆強調未與之擦撞，即無
        過失云云，所言容非具體之理由。
      3.再者，上訴意旨所稱可能是告訴人自己車速過快而摔倒
        ，或分心突受驚嚇而摔倒等語，並非基於案內何項卷證
        資料所得出之結果，實係其個人主觀上臆測之詞。故其
        進而泛言原判決認定其過失行為與告訴人所受傷害間具
        備相當因果關係，有所誤認云云，即無足影響原判決之
        本旨與結論，而構成應撤銷原判決之具體理由。
四、綜合前述，由於被告之上訴意旨尚非前開說明所謂之具體理
    由，則揆諸上開最高法院判決意旨，及依「程序優先於實體
    」之刑事訴訟法原則，本件上訴既不合法定上訴程式，即應
    予駁回，並不經言詞辯論為之。
據上論斷，應依刑事訴訟法第367條前段、第372條，判決如主文
。
中    華    民    國    98    年    10    月    21    日
            刑事第九庭  審判長法  官  江  德  千
                              法  官  許  旭  聖
                              法  官  莊  深  淵
以上正本證明與原本無異。
不得上訴。
                              書記官  陳  振  海
中    華    民    國    98    年    10    月    21    日


司法院資訊處製作；財團法人民間司法改革基金會備份。
